【裁判字號】    97,整抗,20
【裁判日期】    970421
【裁判案由】    公司重整
【裁判全文】
臺灣臺北地方法院民事裁定              97年度整抗字第20號
抗  告  人  財新實業有限公司
法定代理人  丁○○
相  對  人  德寶營造股份有限公司
法定代理人  丙○○
            乙○○
            甲○○
上列當事人間重整債權聲明異議事件，抗告人對於中華民國96年
9月21日本院95年度整字第2號第一審裁定提起抗告，本院裁定如
下：
    主  文
抗告駁回。
抗告程序費用新臺幣壹仟元由抗告人負擔。
    理  由
一、抗告意旨略以：依非訟事件法第185 條第1 項規定，公司重
    整程序所為各項裁定，依法應訊問利害關係人，另公司重整
    審查債權程序，應為實質審查，訊問利害關係人即實質審查
    之人於96年4 月27日即以台北金南郵局第05305 號存證信函
    申報債權新台幣（下同）144 萬2,020 元，原審即無理由不
    予審查而作適法之認定，然原審卻認定抗告人之債權應全數
    予以剔除，顯屬違法等語。
二、原審對抗告人申報重整債權金額144萬2,020元債權，應全數
    剔除，抗告人不服，提起抗告。
三、按法院審查重整債權及股東權之期日，重整監督人、重整人
    及公司負責人應到場備詢，重整債權人、股東及其他利害關
    係人，得到場陳述意見。有異議之債權或股東權，由法院裁
    定之；就債權或股東權有實體上之爭執者，應由有爭執之利
    害關係人，於前項裁定送達後20日內提起確認之訴，並應向
    法院為起訴之證明，經起訴後在判決確定前，仍依前項裁定
    之內容及數額行使其權利。但依重整計畫受清償時，應予提
    存，公司法第299 條第1 項、第2 項、第3 項分別定有明文
    。是依上開規定，重整法院就有異議之債權僅得為形式上之
    審查，如對重整法院所為准否列入重整債權之裁定有「實體
    上」之爭執者，應由有爭執之利害關係人另行提起確認之訴
    救濟。
四、經查：
  (一)對於公司重整債權聲明異議，係屬非訟事件（見非訟事件法
    第185 條第1 項），而法院審查重整債權之期日，依公司法
    第299 條第1 項前段規定，利害關係人得到場陳述意見，此
    係公司法之特別規定，並無準用非訟事件法第172 條第2 項
    法院為裁定前，應訊問利害關係人之規定。況利害關係人是
    否到場係其權利，苟法院已踐行合法通知程序，縱使利害關
    係人未到場，仍不礙法院就重整債權之審查；遑論本件抗告
    人並未釋明其有何不可避免之事故不到場，非不能委請代理
    人到庭陳述意見，抗告人既經合法通知到場陳述意見而未到
    場，原審斟酌抗告人所提出債權證明文件及重整人、重整監
    督人意見後，就本件重整債權異議事件裁定，程序上並無不
    合，抗告人主張：原審於裁定前未依法訊問利害關係人，顯
    非適法云云，即無足取。
  (二)抗告人於原審申報債權金額144 萬2,020 元，僅提出自行製
    作之收款明細及工程合約書封面為憑（見原審卷第7 至9 頁
    ），並未提出任何足資證明之債權憑證，從形式上觀之，已
    難認其對相對人確有上開債權存在，復為相對人所否認，從
    形式上觀之，亦難謂抗告人申報債權確屬存在。抗告人雖已
    合法申報債權，然系爭債權是否確係存在，仍應由法院本諸
    公司法第299 條審查後為形式認定，而非債權人申報即應列
    入重整債權，是申報債權人如對重整法院所為准否列入重整
    債權之裁定有「實體上」之爭執者，揆諸前開說明，應另行
    提起確認之訴救濟，要非本件重整債權異議非訟程序所得審
    究。原審否准抗告人申報系爭債權列入重整債權，核無違誤
    。抗告意旨猶執前詞，指摘原裁定不當，為無理由，應予駁
    回。
五、據上論結，本件抗告為無理由，依非訟事件法第21條第2 項
    、第24條第1 項、第46條、民事訴訟法第495 條之1 第1 項
    、第449 條第1項、第78條，裁定如主文。
中    華    民    國    97    年    4     月    21    日
                  民事第五庭   審判長法    官  薛中興
                                     法    官  林妙黛
                                     法    官  胡宏文
以上正本係照原本作成
如不服本裁定，僅得於收受本裁定正本送達後10日內，以適用法
規顯有錯誤為理由，向本院提出再抗告狀，（須附繕本一份及繳
納再抗告裁判費新台幣1,000元），經本院許可後始可再抗告。
中    華    民    國    97    年    4    月     22    日
                                     書 記 官  曾寶生


司法院資訊處製作；財團法人民間司法改革基金會備份。
